【裁判字號】    92,訴,621
【裁判日期】    920818
【裁判案由】    損害賠償
【裁判全文】
臺灣彰化地方法院民事判決  九十二年度訴字第六二一號
    原      告  甲 ○ ○
    法定代理人  丙 ○ ○
    被      告  乙 ○ ○
右當事人間請求侵權行為損害賠償事件，原告提起刑事附帶民事訴訟，經本院刑事庭
裁定移送，本院判決如左：
    主      文
被告應給付原告新台幣佰萬元及其自民國九十一年七月二十七日起至清償日止，按
年息百分之五計算之利息。
訴訟費用由被告負擔。
本判決於原告以新台幣壹佰萬元供擔保後，得假執行。
    事實及理由
一、原告起訴主張：被告為原告甲○○第一屆之總幹事（兼秘書），於八十七年十月
    間，經第二屆管理委員會決議將信徒所捐獻香油錢新台幣（下同）五百五十萬元
    中之三百萬元，交由被告保管，並於八十七年十月十四日以被告名義，分二筆各
    一百萬元、二百萬元向彰化縣彰化市第五信用合作社辦理定期存款。詎被告竟意
    圖為自己不法之所有，先後於八十八年十二月一日、八十九年一月二十一日（起
    訴書載為八十九年間），分別將該一百萬元、二百萬元之定存辦理解約轉匯入被
    告在該信用合作社之活期存款帳戶內，再陸續領出花用，侵占殆盡，被告因此涉
    犯侵占罪，為本院九十一年度易字第二四八號刑事判決判處有期徒刑一年二月（
    尚未確定）在案等情，本於侵權行為之法律關係，求為命被告賠償三百萬元暨自
    起訴狀繕本送達翌日起加給法定利息之判決。
二、被告則以：上開三百萬元係作為其自七十九年七月起至八十七年十月止，擔任原
    告之總幹事職務之薪資等語，資為抗辯。
三、原告主張被告於八十七年十月間受其委託保管信徒捐款三百萬元，並以被告名義
    在彰化縣彰化市第五信用合作社辦理定期存款，被告於上揭時間將該三百萬元定
    存解約轉匯入其個人之活期存款帳戶，並陸續領取花用殆盡之事實，為被告所自
    認，堪信為真實。另甲○○（即原告）在籌建時均由信徒自發、義務參與，並無
    報酬支付之約定，被告擔任第一屆總幹事，亦屬義務性質之無給職，甲○○第二
    屆管理委員決議將三百萬元交由被告代為保管，並未曾同意作為被告監工、設計
    費及薪水等情，為原告之第三屆監察委員康石卿在刑事案偵審時陳述明確；證人
    楊炎爐（甲○○代理第二屆主任管理委員）於刑事案審理時亦證稱：甲○○建造
    時，大家說好建廟、處理廟務係義務的，後來被告說要請領費用，伊無法決定，
    乃召開會議，後來大家都不同意等詞；被告在刑事案件審理時亦供承：「（問：
    所以領薪水的事是你自作主張？）是的。... 由我自作主張將定存解約，變成活
    儲，再用存摺、提款單領出來」等情，有刑事判決書之記載可參，倘被告在甲○
    ○籌建及擔任總幹事期間，如有約定支領報酬或薪資，當在甲○○建造完成或其
    擔任總幹事期間，即行支付各該款項，豈有在被告卸任總幹事職務逾一年後始行
    請領之理，再參以被告填具請款單向楊炎爐請款，亦係在將系爭款項侵占入己後
    之八十九年九月十一日所為，有原告所提請款單影本四紙在卷可稽，顯見被告辯
    稱系爭三百萬元係作為其擔任總幹事等職務應得之薪資云云，乃為事推卸責任之
    詞，不足為採。原告主張被告不法侵占該三百萬元之事實，堪以認定。
四、按因故意或過失，不法侵害他人之權利者，負損害賠償責任；故意以背於善良風
    俗之方法，加損害於他人者，亦同，民法第一百八十四條第一項定有明文。本件
    被告將受託保管之款項，擅自侵占入己，係故意以背於善良風俗之方法，加損害
    於原告，致損害原告之利益，自應負侵權行為損害責任。原告本於侵權為損害賠
    償請求權，請求被告賠償三百萬元及其自起訴狀繕本送達翌日即九十一年七月二
    十七日起至清償日止，按年息百分之五計算之利息，洵屬正當，應予准許。
五、原告陳明願供擔保聲請宣告假執行，核無不合，併酌定相當擔保金額准許之。
據上論結，本件原告之訴為有理由，依民事訴訟法第七十八條、第三百九十條第二項
，判決如主文。
中      華      民      國    九十二    年      八      月     十八     日
                                    民事第二庭
                                        法      官  陳 瑞 水
右為正本係照原本作成。
如對本判決上訴須於判決送達後二十日內向本院提出上訴狀。
中      華      民      國    九十二    年      八      月     十八     日
                                        法院書記官  楊 筱 惠


司法院資訊處製作；財團法人民間司法改革基金會備份。
